【裁判字號】    89,訴,629
【裁判日期】    900220
【裁判案由】    偽造文書等
【裁判全文】
臺灣基隆地方法院刑事判決                          八十九年度訴字第六二九號
    公  訴  人  臺灣基隆地方法院檢察署檢察官
    被      告  丁○○
    選任辯護人  呂康德
右列被告因偽造文書等案件，經檢察官提起公訴（八十八年度偵字第六六一九號），
本院判決如左：
    主  文
丁○○共同連續行使偽造私文書，足以生損害於他人，處有期徒刑陸月，如易科罰金
，以參佰元折算壹日。緩刑參年。
中華電信股份有限公司市內電話業務申請書用戶名稱欄暨新用戶簽章欄內偽造、偽蓋
之「戊○○」、「馬志偉」、「丙○○」、「甲○○」署押、印文及偽刻之「戊○○
」、「馬志偉」、「丙○○」、「甲○○」印章各壹枚均沒收。
    事  實
一、丁○○係位於台北市○○區○○路四段八七一號五樓之三摩熙摩熙有限公司負責
    人，為從事電信、電話工程業務之人，竟與一名字、年籍不詳之「王先生」基於
    意圖為自己不法利益之概括犯意聯絡，由該「王先生」提供如附表一所示之國民
    身分證，而由丁○○於如附表所示之時間，分別依各該身分證上之名字偽刻印章
    後，前往中華電信股份有限公司台灣北區電信分公司基隆營業處（下簡稱中華電
    信基隆營業處），連續在中華電信股份有限公司市內電話業務申請書用戶名稱欄
    暨新用戶簽章欄內偽造、偽蓋「戊○○」、「馬志偉」、「丙○○」、「甲○○
    」等人之署押、印文，向中華電信基隆營業處申辦室內電話，使中華電信基隆營
    業處陷於錯誤，而提供多線室內電話裝置在基隆市○○路十號一樓（「王先生」
    非居於該處，而係由該處拉線至不明處所使用以逃避追查）供「王先生」使用，
    丁○○因此賺取每線電話代辦費用新台幣（下同）五百元之報酬，「王先生」則
    取得相當於附表所示電話費之不法利益，足以生損害於戊○○、馬志偉（後更名
    為乙○○）、丙○○、甲○○等人及中華電信基隆營業處。嗣因遭冒名申請電話
    之人收到電話費用帳單，向中華電信基隆營業處申訴後，由中華電信基隆營業處
    函請警方偵辦而循線查獲。
二、案經基隆市警察局第二分局移送台灣基隆地方法院檢察署檢察官偵查起訴。
    理  由
一、右揭事實，業據被告丁○○於偵訊時坦承不諱，核與被害人戊○○、乙○○、丙○○、甲○○指述情節相符，且有中華電信股份有限公司市內電話業務申請書影
    本四件及中華電信基隆營業處基政字第八九Ａ四三ＯＯＯ二五號函附卷可稽；雖
    被告嗣於本院調查審理時翻異前供，辯稱：係依照「王先生」指示代辦室內電話
    ，並不知道其提供之他人身分證是假的云云。然查，被告係從事電信、電話工程
    業務之人，理應對於不詳姓名者持數張他人證件委託代辦電話乙情謹慎為之，惟
    被告竟貪圖賺取電話代辦費用，未經被害人同意而擅自刻印為不詳年籍、姓名之
    「王先生」代辦室內電話使用，且自承多次以共犯「王先生」所交付相同被害人
    之證件，向中華電信股份有限公司辦理數支裝設在不同地點的室內電話，顯見被
    告於接受「王先生」委託代辦室內電話時，對於「王先生」所交付他人證件來源
    有異應有所知悉，否則為何會昧於常情判斷，數次為不相識之人代辦多支室內電
    話，而又恰巧在查獲後即無法以先前之聯絡方式連繫該名「王先生」？參之被告
    於偵訊時亦供稱：「：：：他（指王先生）約我在三重市○○道○○路口等他，
    他陸續交給我，他並不是拿來我公司，都是在路口交資料給我，陸續交給我證件
    ，每件是收五百元，每支電話辦好後，身分證就交還給他，他陸續交身分證給我
    ，辦好後再打電話給王先生還身分證給他，他有拿重複的身分證給我」、「：：
    ：我只有懷疑他可能做違法事情，但做何事情我不知道」、「（問明知身分證來
    源有問題，如此做是否有畏懼感）我知道是犯法事，但為了賺錢，只好如此做」
    、「他們一次拿了三、四張身分證來，指定幾個地點，由我自行調配那一個身分
    證裝那一個地址，申請電話，同一地點隔一段時間後，他們又拿身分證給我重新
    申請電話」、「我知電話費未繳二個月會拆機，我知身分證不是王先生本人的，
    使用之電話可能會無人付費，詐騙電話局，變成呆帳，這種情形我瞭解」等語（
    見偵查卷宗第一二六頁及第一二七頁），益徵被告應已知悉該名「王先生」係以
    他人證件偽辦電話供己無償使用之情，並與之有犯意聯絡，而非僅疏於查證，否
    則何需另約定公司以外處所見面交付證件，且主動為其配置申辦室內電話之裝設
    處所？是被告上開所辯，顯與常情有悖，自難採信，事證明確，被告偽造文書及
    詐欺得利犯行均堪認定。
二、核被告丁○○所為，係犯刑法第二百十六條、第二百十條行使偽造私文書罪及同
    法第三百三十九條第二項詐欺得利罪。被告丁○○與不詳姓名年籍之「王先生」
    間，有犯意聯絡及行為分擔，為共同正犯。被告偽刻印章後持以蓋用偽印文及偽
    簽被害人署押於中華電信股份有限公司市內電話業務申請書用戶名稱欄暨新用戶
    簽章欄內之行為，係偽造私文書之部分行為，而其偽造後持以行使，偽造之低度
    行為復為行使之高度行為所吸收，均不另論罪。查被告先後多次行使偽造私文書
    、詐欺得利犯行，時間緊接，所犯係構成要件相同之罪名，顯均基於概括之犯意
    反覆為之，各應依連續犯之規定論以一罪，並加重其刑。又其所犯上開二罪間，
    有方法結果之牽連關係，應從一重之連續行使偽造私文書罪處斷。爰審酌被告犯
    罪之動機、目的、危害他人財產法益及經濟秩序之情節匪輕，惟犯後知所悔悟，
    態度良好等一切情狀，量處如主文所示之刑，並依九十年一月十日總統令修正公
    布之中華民國刑法第四十一條第一項前段及刑法施行法第三條之一規定，諭知易
    科罰金之折算標準。查被告前未曾受有期徒刑以上刑之宣告，有本院被告全國前
    案紀錄表在卷可按，經此偵審教訓，當知所警惕，而無再犯之虞，本院認其所宣
    告之刑，以暫不執行為當，併予宣告緩刑三年，以啟自新。另被告於中華電信股
    份有限公司市內電話業務申請書用戶名稱欄暨新用戶簽章欄內偽造、偽蓋之「戊○○」、「馬志偉」、「丙○○」、「甲○○」署押、印文及偽刻之「戊○○」
    、「馬志偉」、「丙○○」、「甲○○」印章各壹枚等物，均屬被告丁○○偽簽
    、偽蓋、偽刻等情，業據被告供明在卷，且偽刻印章雖未扣案，然無法證明業已
    滅失，依刑法第二百十九條規定，不問屬於犯人與否，均應依法宣告沒收，附此
    敘明。
據上論斷，應依刑事訴訟法第二百九十九條第一項前段，刑法第二十八條、第五十六
條、第二百十六條、第二百十條、第三百三十九條第二項、第五十五條、第四十一條
第一項前段、第七十四條第一款、第二百十九條，刑法施行法第三條之一，罰金罰鍰
提高標準條例第一條前段、第二條，判決如主文。
本案經檢察官黃士元到庭執行職務
中      華      民      國      九十      年    二      月     二十     日
                                    臺灣基隆地方法院刑事第三庭
                                            法  官  林  玉  珮
右正本證明與原本無異。
對於本件判決如有不服，應於收受送達後十日內，向本院提出上訴書狀，上訴於臺灣
高等法院，並按他造當事人之人數附具繕本。
                                            書記官  陳  俊  德
中      華      民      國      九十      年    二      月    二十三    日
附錄論罪法條
刑法第二百十六條：
行使第二百十條至第二百十五條之文書者，依偽造、變造文書或登載不實事項或使登
載不實事項之規定處斷。
刑法第二百十條：
偽造、變造私文書，足以生損害於公眾或他人者，處五年以下有期徒刑。
刑法第三百三十九條第二項：
意圖為自己或第三人不法之所有，以詐術使人將本人或第三人之物交付者，處五年以
下有期徒刑、拘役或科或併科一千元以下罰金。
以前項方法得財產上不法之利益或使第三人得之者亦同。
刑法第二百十九條：
偽造之印章、印文或署押，不問屬於犯人與否，沒收之。
附表：
┌──┬───┬──────────┬────┬─────────┐
│編號│被害人│ 遭冒名申請電話時間 │電話號碼│詐得電話費不法利益│
│    │      │                    │        │（新    台    幣）│
├──┼───┼──────────┼────┼─────────┤
│一、│丙○○│八十七年三月三十一日│00000000│一、二二五元      │
├──┼───┼──────────┼────┼─────────┤
│二、│戊○○│八十七年九月十七日  │00000000│四、一一二元      │
├──┼───┼──────────┼────┼─────────┤
│三、│馬志偉│八十八年七月五日    │00000000│無（有繳款）      │
├──┼───┼──────────┼────┼─────────┤
│四、│甲○○│八十八年五月二十四日│00000000│二、０六一元      │
└──┴───┴──────────┴────┴─────────┘


司法院資訊處製作；財團法人民間司法改革基金會備份。
